臺灣雲林地方法院民事簡易判決
111年度簡字第102號
原      告  旺旺友聯產物保險股份有限公司

法定代理人  劉自明  
訴訟代理人  鄧慶池  
            劉育辰  
被      告  陳嘉雄  

上列當事人間請求損害賠償（交通）事件，本院於民國111年10
月21日言詞辯論終結，判決如下：
    主      文
一、被告應給付原告新臺幣貳佰參拾壹萬壹仟肆佰柒拾柒元，及
    自民國一一一年六月二十五日起至清償日止，按週年利率百
    分之五計算之利息。
二、訴訟費用新臺幣貳萬參仟玖佰陸拾捌元由被告負擔。
三、本判決得假執行。
　　事實及理由
壹、程序方面：
    被告經合法通知，未於言詞辯論期日到場，核無民事訴訟法
    第386條各款所列情形，經依原告聲請，由其一造辯論而為
    判決。
貳、實體方面：　　
一、原告主張：
　㈠被告於民國109年8月31日以其所有車牌號碼00-0000號自用小
    客車（下稱A車）向原告投保強制汽車責任保險，保險期間
    自109年8月31日起至111年8月31日止。詎於110年3月6日凌
    晨1時28分許，被告無照駕駛A車行經雲林縣土庫鎮埤里崙內
    78電線桿處，因左方車未禮讓右方車先行而碰撞訴外人姚宏
    林所駕駛之車牌號碼000-0000號自用小客車（下稱B車），
    致姚宏林與車上乘客即訴外人王祈鎮、曾詠詳、姚凱倫（下
    稱姚宏林等人）受有體傷（下稱系爭車禍）。原告已依強制
    汽車責任保險法第25條規定給付姚凱倫醫療費用新臺幣（下
    同）860元，給付曾詠詳醫療費用及看護費用共計38,542元
    ，給付王祈鎮醫療費用、購買頸圈及看護費等共計72,075元
    ，給付姚宏林醫療費用等20萬元及殘廢保險金200萬元，共
    計2,311,477元。本件被告無照駕車，已違反道路交通管理
    處罰條例第21條第1項規定，原告依強制汽車責任保險法第2
    9條第1項規定，得代位姚宏林等人向被告求償。
　㈡姚宏林得向被告請求之金額及項目如下：
　　⒈110年3月6日起至110年7月16日止之醫療費用共計51,380元
      。
　　⒉自110年3月6日起至110年5月18日止、自110年6月19日起至
      110年7月14日止，共85日自行負擔病房費用每日以2,000
      元計算，共計17萬元。
　　⒊姚宏林於系爭車禍發生時為54歲餘，正值壯年，卻因系爭
      車禍造成其終身無法工作，受有工作收入損失堪以認定。
      自系爭車禍發生起至其於法定退休年齡65歲止尚有10年，
      以110年基本工資每月24,000元計算，依霍夫曼計算法扣
      除中間利息，核計受有工作收入損失2,512,145元。
　　⒋姚宏林因系爭車禍致下半身癱瘓，中樞神經殘存顯著障礙
      ，終身無法從事工作，日常需他人24小時照顧，故自系爭
      車禍發生起即有聘請全日看護之需要。依109年全國簡易
      生命表計算，依霍夫曼計算法扣除中間利息，核計看護費
      用金額為14,081,728元。
　　⒌被告無照駕駛，且左方車未禮讓右方車先行而碰撞姚宏林
      ，造成姚宏林下半身癱瘓僅得臥病在床度過餘生，精神受
      有重大痛苦，至少可請求精神慰撫金50萬元。
　　⒍再者，系爭車禍之發生是因被告駕車左方車未禮讓右方車
      先行，及姚宏林未注意車前狀況所致，被告應負擔十分之
      七之過失責任，姚宏林則應負擔十分之三之過失責任，因
      此姚宏林可向被告請求之賠償金額合計為12,120,677元。
  ㈢並聲明：如主文第一項所示。
二、被告未於言詞辯論期日到場，亦未提出書狀為任何聲明或陳
    述。
三、本院之判斷：
　㈠按「被保險人有下列情事之一，致被保險汽車發生汽車交通
    事故者，保險人仍應依本法規定負保險給付之責。但得在給
    付金額範圍內，代位行使請求權人對被保險人之請求權：五
    、違反道路交通管理處罰條例第二十一條或第二十一條之一
    規定而駕車。」強制汽車責任保險法第29條第1項第5款定有
    明文。考其立法目的乃被保險人或汽車使用人之惡意行為在
    一般保險均除外不保，惟強制汽車責任保險是政策性保險，
    為保障受害人，本條規定保險人仍應依本法規定給付保險金
    ，同時賦予保險人向加害人求償之權利，以資平衡。準此，
    保險人給付賠償金額後，被害人對於被保險人之請求權即移
    轉於保險人，俾使該被保險人負終局責任。次按「汽車駕駛
    人，有下列情形之一者，處新臺幣六千元以上一萬二千元以
    下罰鍰，並當場禁止其駕駛：一、未領有駕駛執照駕駛小型
    車或機車。」道路交通管理處罰條例第21條第1項第1款亦有
    明定。依上開說明，保險人之所以能向被保險人求償，係因
    保險人對受害人給付後，受讓受害人對被保險人之損害賠償
    請求權，屬繼受之權利，其請求之金額、時效等，均以受害
    人之請求權為準，故明定為代位行使。換言之，強制汽車責
    任保險法上開規定之目的，既係於保險給付之範圍內得代位
    被害人向損害賠償義務人請求賠償，則如計算被害人所得向
    賠償義務人請求賠償之金額，大於保險給付之金額時，則賠
    償義務人自應全額給付保險給付之金額。
  ㈡本件原告得否代位姚宏林等人向被告求償2,311,477元，分述
    如下：
　　⒈原告主張被告於110年3月6日1時28分許無駕駛執照駕駛A車
      行經雲林縣○○鎮○○里○○00號電桿處無號誌交岔路口，因左
      方車未禮讓右方車先行而碰撞姚宏林所駕駛之B車，造成
      姚宏林與車上乘客王祈鎮、曾詠詳、姚凱倫受傷等情，業
      據原告提出雲林縣警察局道路交通事故當事人登記聯單、
      道路交通事故現場圖、雲林縣警察局道路交通事故初步分
      析研判表、交通違規罰鍰明細資訊及姚宏林等人之診斷證
      明書為證（見本院卷第23-45頁），並有道路交通事故現
      場圖、道路交通事故調查報告表㈠㈡、現場照片及證號查詢
      汽車駕駛人附於刑事警卷足憑（見本院卷第217-223、229
      -255頁），此經本院依職權調取本院111年度交訴字第18
      號刑事卷核閱無誤，原告主張之上開事實，應屬可信。
　　⒉按行經無號誌之交岔路口，應減速慢行，作隨時停車之準
      備；汽車行至無號誌之交岔路口，車道數相同時，轉彎車
      應暫停讓直行車先行；汽車駕駛人飲用酒類或其他類似物
      後其吐氣所含酒精濃度達每公升0.15毫克或血液中酒精濃
      度達百分之0.03以上，不得駕車，道路交通安全規則第93
      條第1項第2款、第102條第1項第2款、第114條第2款分別
      定有明文，被告與姚宏林駕車均應注意遵守上開交通規定
      ，負有前開注意義務。而系爭車禍發生時為夜間有照明、
      天候晴、柏油路面乾燥無缺陷、無障礙物且視距良好，並
      無不能注意之情事，有道路交通事故調查報告表㈠附於刑
      事警卷可明（見本院卷第219頁），客觀上並無不能注意
      之情事。又由道路交通事故現場圖及道路交通事故調查報
      告表㈠所示（見本院卷第217、219頁），肇事地點為無號
      誌之交岔路口，速限30公里，被告於警員詢問時陳稱：我
      駕駛車牌號碼00-0000自小客車，沿土庫鎮埤腳里產業道
      路後欲左轉雲101鄉道（往崙內方向）直行，雙方行經路
      口，發生交通事故。對方駕駛及乘客共4人皆受傷送醫。
      我方前車頭碰撞對方左側車身，車子已經不能使用。當時
      車速約20至30公里等語（見本院卷第210頁），姚宏林於
      警員詢問時陳稱：車禍發生當時我是直行，被對方側撞，
      我車上4人都受傷，對方沒有受傷，當時車速約60至70公
      里等語（見本院卷第214頁），可見被告駕駛A車由西往東
      方向行駛，行經肇事路口往左轉彎，疏未注意轉彎車應暫
      停讓直行車先行，俟確認安全無虞始能駛入路口續行、左
      轉，竟於未充分看清無來車時，即貿然駛入路口左轉。而
      姚宏林駕駛B車由南往北方向行至肇事路口，亦疏未注意
      車前狀況，且行經無號誌路口未減速慢行，作隨時停車之
      準備，反超速行駛，致與被告發生碰撞，被告與姚宏林均
      應就系爭車禍之發生負過失責任，堪以認定。又姚宏林於
      系爭車禍發生後經警員測試其酒精濃度為0.76MG/L（每公
      升0.76毫克），復有血液檢驗報告及舉發違反道路交通管
      理事件通知單在卷可查（見本院卷第227、257頁），是以
      姚宏林酒後駕駛之事實，亦堪認定。又本件刑事案件於偵
      查中囑託交通部公路總局嘉義區監理所嘉雲區車輛行車事
      故鑑定會鑑定系爭車禍發生之肇事責任，鑑定結果認為：
      「一、陳嘉雄駕駛自用小客車，夜間行經無號誌交岔路口
      ，左轉彎車未暫停讓直行車先行，同為肇事原因。二、姚
      宏林飲用酒類酒精濃度逾法定標準駕駛自用小客車，夜間
      行經無號誌交岔路口，未減速慢行，作隨時停車之準備，
      同為肇事原因。」本院刑事庭囑託交通部公路總局車輛行
      車事故鑑定覆議會鑑定，鑑定結果同上見解，復有交通部
      公路總局嘉義區監理所嘉雲區車輛行車事故鑑定會之鑑定
      意見書及交通部公路總局車輛行車事故鑑定覆議會之覆議
      意見書在卷可明（見本院卷第267-270、307-309頁）。本
      院審酌被告與姚宏林上開過失情節，認為被告與姚宏林就
      系爭車禍之發生，應各負一半之肇事責任，即被告應負擔
      二分之一之過失責任。姚宏林亦應負擔二分之一之過失責
      任。
　　⒊按因故意或過失，不法侵害他人之權利者，負損害賠償責
      任；不法侵害他人之身體或健康者，對於被害人因此喪失
      或減少勞動能力，或增加生活上之需要時，應負損害賠償
      責任；不法侵害他人之身體、健康、名譽、自由、信用、
      隱私、貞操，或不法侵害其他人格法益而情節重大者，被
      害人雖非財產上之損害，亦得請求賠償相當之金額，民法
      第184條第1項前段、第193條第1項、第195條第1項前段分
      別定有明文。本件被告應就系爭車禍之發生負二分之一之
      過失責任，詳如前述。被告之過失行為與姚宏林等人所受
      傷害間具有相當因果關係，被告應負過失之侵權行為損害
      賠償責任，已屬明確。茲就姚宏林等人得請求損害賠償之
      項目及金額多寡，及應否准許，分述如下：
　　　⑴原告主張姚凱倫因系爭車禍受傷支出醫療費用860元之事
        實，已據原告提出姚凱倫之診斷證明書及門診收據為證
        （見本院卷第31、177-181頁），堪信屬實，姚凱倫請
        求被告賠償醫療費用860元，應予准許。
　　　⑵原告主張曾詠詳因系爭車禍受傷支出醫療費用及看護費
        用共計38,542元部分，已據原告提出曾詠詳之診斷證明
        書、住院收據及看護證明為證（見本院卷第33、185-18
        7頁）。經查，曾詠詳因住院共支出醫療費用31,615元
        ，其中除伙食費275元非屬因其受傷所支出之必要費用
        應予剔除外，其餘依診斷證明書所載，曾詠詳因系爭車
        禍而受有頭部外傷併蜘蛛膜下腔出血、腹壁挫傷併肝臟
        撕裂傷出血、雙側腎臟血腫、胸壁挫傷併左側第一及右
        側第二肋骨骨折、胸椎第十一及腰椎第一壓迫性骨折、
        顏面及肢體多處擦傷等傷害，於110年3月6日住進加護
        病房，於同年月8日轉至普通病房，同年月17日出院，
        共住院12日，住院期間需專人照顧。可見曾詠詳之傷勢
        嚴重，其所支出之套房差額費19,800元及看護費用核屬
        必要之支出，應予准許。是以，原告主張曾詠詳因受前
        述傷害而支出醫療費用及看護費用共計38,542元之事實
        ，亦屬可信。故曾詠詳請求被告賠償醫療費用及看護費
        用38,542元，應予准許。
　　　⑶原告主張王祈鎮因系爭車禍受傷支出醫療費用、購買頸
        圈及看護費用共計72,075元部分，已據原告提出王祈鎮
        之診斷證明書、住院及門診收據、看護證明為證（見本
        院卷第35、191-201頁）。經查，依王祈鎮之診斷證明
        書記載，王祈鎮因系爭車禍而受有頭部外傷併右側顳骨
        骨折及硬腦膜外出血、第四頸椎椎板骨折、柄胸骨關節
        半脫位及肺氣腫、右側顴骨弓骨折、頭皮撕裂傷等傷害
        ，於110年3月6日進行頭皮撕裂傷縫合手術入住普通病
        房，於同年月19日出院，共住院14日，需配戴頸圈並需
        專人照顧和休養1個月，足認王祈鎮之傷勢嚴重，其所
        支出之醫療費用（含病房費6,916元在內）、購買頸圈
        及看護費用均核屬必要之支出，應予准許。是以，原告
        主張王祈鎮因受前述傷害而支出醫療費用、購買頸圈及
        看護費用共計72,075元之事實，核屬有據。王祈鎮請求
        被告賠償醫療費用、購買頸圈及看護費用共計72,075元
        ，亦應予准許。
　　　⑷姚宏林得請求之項目及金額如下：
　　　　①原告主張姚宏林因系爭車禍受有前述傷害，支出醫療
          費用及救護車費用共計51,380元之事實，已據原告提
          出診斷證明書、急診與住院、門診醫療費用收據及救
          護車收費收據為證（見本院卷第37-45、143、147-16
          1頁），堪信屬實。姚宏林請求被告賠償醫療費用及
          救護車費用共計51,380元，應予准許。
　　　　②原告主張姚宏林於110年3月6日至同年5月18日、110年
          6月19日至同年7月14日因住院而支出自行負擔之病房
          費17萬元部分，業據原告提出上開醫療收據為證。本
          院審酌姚宏林因系爭車禍而受有外傷性頸椎第六、七
          節骨折併脊髓壓迫併下半身癱瘓、右側第三、四、五
          節肋骨骨折合併血胸、腰椎第一、三節骨折、肺炎、
          肺鈍傷等傷害，傷勢嚴重，其住自費病房應有助於傷
          勢之恢復。惟由上開醫療收據所示，姚宏林因住院而
          支出自費病房費用僅114,360元（計算式：72,000＋15
          ,000＋27,360＝114,360）。是以，姚宏林請求自行負
          擔病房費用於114,360元之範圍內，應屬有據，超過
          上開金額之請求，不應准許。
　　　　③姚宏林因受傷而終生無法工作之事實，有前述診斷證
          明書可證，故姚宏林受有工作收入損失乙節，堪以認
          定。查姚宏林於55年12月1日生（見本院卷第37頁）
          ，自110年3月6日受傷之日起算至勞動基準法第54條
          第1項第1款規定之法定強制退休年齡65歲即120年12
          月1日止，工作期間為10年8月又25日。本院審酌最低
          工資為法規所定勞工所得賺取工資之底限，以此作為
          計算姚宏林所受工作收入損失之依據，尚屬合理。再
          查，110年、111年每月最低基本薪資分別為24,000元
          及25,250元（見本院卷第329頁），姚宏林自110年3
          月6日起至本件言詞辯論期日終結之日止，因無法工
          作所受損失金額為40,130元（計算式：24,000×301/3
          65＋25,250×294/365＝19,791.78＋20,338.36＝40,130.1
          4，元以下四捨五入，下同）。又自本件言詞辯論終
          結日之次日即111年10月22日起至姚宏林滿65歲退休
          之日即120年12月1日止，以基本工資每月25,250元計
          算姚宏林之工作收入損失，經以霍夫曼計算法扣除中
          間利息（首期給付不扣除中間利息）後，姚宏林得一
          次請求之金額為2,322,192元【計算方式為：303,000
          ×7.00000000+(303,000×0.00000000)×(8.00000000-0
          .00000000)=2,322,191.000000000。其中7.00000000
          為年別單利5%第9年霍夫曼累計係數，8.00000000為
          年別單利5%第10年霍夫曼累計係數，0.00000000為未
          滿一年部分折算年數之比例(40/366=0.00000000)。
          採四捨五入，元以下進位，見本院卷第333頁】。合
          計，姚宏林得向被告請求工作收入損失之金額為2,36
          2,322元（計算式：40,130＋2,322,192＝2,362,322）
          ，超過上開金額之請求，不應准許。
　　　　④原告主張姚宏林得向被告請求看護費用14,081,728元
          部分：經查，由姚宏林之診斷證明書所示，姚宏林於
          110年3月6日入住天主教若瑟醫療財團法人若瑟醫院
          急診，住加護病房，當日施行頸椎減壓及固定復位手
          術後，於110年3月14日轉入新北市立聯合醫院加護病
          房至同年3月31日始轉至普通病房繼續治療，於同年5
          月18日出院；110年6月19日又入住義大醫療財團法人
          義大醫院接受脊髓神經叢繞道重建手術，於同年7月7
          日出院；110年7月7日至同年月14日至右昌聯合醫院
          住院。本院審酌姚宏林因系爭車禍受傷造成頸椎傷術
          後併四肢偏癱，終身均需專人照料生活起居。而其於
          加護病房期間並無另聘專人看護之需要，自110年3月
          31日起至110年7月14日止共計住院75日，每日看護費
          用以2,000元計算，該段期間姚宏林得向被告請求之
          看護費用為150,000元（計算式：75×2,000＝150,000
          ）。自110年7月15日起至其平均餘命為止，本院認為
          每月看護費用宜以勞動部所頒布之家庭看護工每月薪
          資35,000元計算（見本院卷第335頁），是自110年7
          月15日起至本件言詞辯論終結之日即111年10月21日
          止，姚宏林得請求之看護費用金額為532,000元（計
          算式：35,000元×1年3月6日＝532,000元）。再查，姚
          宏林於111年10月22日已年滿55歲，依其住所地即新
          北市110年度男性簡易生命表所示，姚宏林之平均餘
          命約為26.93年（見本院卷第337頁），經以霍夫曼計
          算法扣除中間利息（首期給付不扣除中間利息）後，
          姚宏林自111年10月22日起至其平均餘命止，其得一
          次請求之看護費用金額7,286,377元【計算方式為：4
          20,000×16.00000000+(420,000×0.93)×(17.00000000
          -00.00000000)=7,286,377.000000000。其中16.0000
          0000為年別單利5%第26年霍夫曼累計係數，17.00000
          000為年別單利5%第27年霍夫曼累計係數，0.93為未
          滿一年部分折算年數之比例(26.93[去整數得0.93])
          。見本院卷第339頁】。合計，姚宏林得向被告請求
          看護費之金額為7,968,377元（計算式：150,000＋532
          ,000＋7,286,377＝7,968,377），超過上開金額之請求
          ，不應准許。
　　　　⑤按慰藉金之賠償須以人格權遭遇侵害，使精神上受有
          痛苦為必要，其核給之標準固與財產上損害之計算不
          同，然非不可斟酌雙方身分資力與加害程度，及其他
          各種情形核定相當之數額（最高法院51年度台上字第
          223號判決意旨參照)。故慰撫金之金額是否相當，自
          應依實際加害情形與被害人所受之痛苦及雙方之身分
          、地位、經濟狀況等關係決定之。原告因系爭車禍而
          受有前述傷害，因頸椎損傷術後併四肢偏癱，後續仍
          需長期接受治療，其精神上受有痛苦可堪認定。本院
          審酌姚宏林之受傷情形及被告之資力與加害情形等情
          ，認為原告主張姚宏林得向被告請求精神慰撫金50萬
          元，尚屬合理。
　　　　⑥綜上，姚宏林得請求被告賠償之金額總計為10,996,43
          9元（計算式：醫療費用及救護車費用51,380元＋病房
          費用114,360元＋工作收入損失2,362,322元＋看護費用
          7,968,377元＋精神慰撫金50萬元＝10,996,439元）。
　　　⑸合計，姚宏林等人得向被告請求之賠償金額共計為11,10
        7,916元（計算式：860＋38,542＋72,075＋10,996,439＝11
        ,107,916）
    ⒋按損害之發生或擴大，被害人與有過失者，法院得減輕賠
      償金額或免除之，民法第217條第1項定有明文，此項規定
      之旨趣在於謀求加害人與被害人間之公平，在裁判上應由
      法院以職權減輕或免除之（最高法院85年度台上字第1756
      號判決意旨參照）。又駕駛機車有過失致坐於後座之人被
      他人駕駛之車撞死者，後座之人係因藉駕駛人載送而擴大
      其活動範圍，駕駛人為之駕駛機車，應認係後座之人之使
      用人，原審類推適用民法第224條規定依同法第217條第1
      項規定，減輕被上訴人之賠償金額，並無不合（最高法院
      74年度台上字第1170號判決意旨參照）本件被告與姚宏林
      應各負擔二分之一之過失責任，已如前述，自應依此比例
      減輕被告應負之賠償金額。依此過失比例計算後，姚宏林
      等人得請求被告賠償之金額共計為5,553,958元（計算式
      ：11,107,916×1/2＝5,553,958）。
    ⒌另原告主張其分別給付王祈鎮、曾詠詳、姚凱倫、姚宏林
      強制汽車責任保險金72,075元、38,542元、860元、220萬
      元，已據原告提出理賠計算書、強制險醫療給付費用彙整
      表及強制險已決賠案查詢為證（見本院卷第47-67、109-1
      19頁），堪信屬實。上開金額並未逾越被告應給付姚宏林
      等人之賠償金額，是以原告給付姚宏林等人上開金額之保
      險金後，主張代位行使姚宏林等人對於被告之侵權行為損
      害賠償請求權，自屬有據，應予准許。　　　　
  ㈢按給付無確定期限者，債務人於債權人得請求給付時，經其
    催告而未為給付，自受催告時起，負遲延責任，其經債權人
    起訴而送達訴狀者，與催告有同一之效力；遲延之債務，以
    支付金錢為標的者，債權人得請求依法定利率計算之遲延利
    息；應付利息之債務，其利率未經約定，亦無法律可據者，
    週年利率為百分之五，民法第229條第2項、第233條第1項前
    段、第203條分別定有明文。本件原告請求被告賠償之金額
    ，未定有給付之期限，則原告請求自起訴狀繕本送達被告之
    翌日即111年6月25日（見本院卷第75頁）起至清償日止，按
    週年利率百分之五計算之遲延利息，並未逾上開規定之範圍
    ，亦無不合，應予准許。
四、從而，原告依據侵權行為及保險代位之法律關係，請求被告
    給付其2,311,477元，及自111年6月25日起至清償日止，按
    週年利率百分之五計算之利息，為有理由，應予准許。
五、本件判決是本於道路交通事故有所請求而涉訟，為依民事訴
    訟法第427條第2項第11款規定適用簡易程序所為被告敗訴之
    判決，依民事訴訟法第389條第1項第3款之規定，應由法院
    依職權宣告假執行。
六、本件為判決之基礎已臻明確，兩造其餘之攻擊或防禦方法及
    證據，經本院斟酌後，認為均不足以影響本判決之結果，亦
    與本件爭點無涉，自無逐一詳予論駁之必要，併此說明。
七、訴訟費用負擔之依據：民事訴訟法第78條。　
中　　華　　民　　國　　111 　年　　11　　月　　4 　　日
                  民事簡易庭    法  官  蔡碧蓉

以上正本係照原本作成。
如對本判決上訴，須於判決送達後20日內向本院提出上訴狀（須
附繕本）。如委任律師提起上訴者，應一併繳納上訴審裁判費。
中　　華　　民　　國　　111 　年　　11　　月　　4 　　日
                                書記官　李達成